【裁判字號】    95,易,3491
【裁判日期】    951220
【裁判案由】    詐欺
【裁判全文】
臺灣臺中地方法院刑事判決              95年度易字第3491號
公  訴  人  臺灣臺中地方法院檢察署檢察官
被      告  丙○○
                    （另案於國防部中部地方軍事看守所羈押
上列被告因詐欺等案件，經檢察官提起公訴（95年度偵字第1381
9號、第16067號、第16069號），嗣經本院合議庭裁定由受命法
官獨任行簡式審判程序，本院判決如下：
     主  文
丙○○幫助連續意圖為自己不法之所有，以詐術使人將本人之物
交付，處有期徒刑肆月，如易科罰金，以佰元折算壹日。
    犯罪事實及理由
一、本院認定被告丙○○幫助連續詐欺取財之犯罪事實、理由、
    證據及論罪科刑所應適用之法條，除起訴書（如附件）犯罪
    事實欄第4行「在不詳時、地」應更正為「自民國95年2月13
    日起至95年2月20日間之某時，在不詳地點」等語，及起訴
    書中關於被告否認犯罪暨其辯解部分應予刪除不予引用外，
    餘均與起訴書之記載相同，並經被告於95年12月7日本院審
    理中坦承不諱，茲引用之。
二、被告行為後，刑法業於94年1月7日修正，同年2月2日公布，
    於95年7月1日施行。按行為後法律有變更者，適用行為時之
    法律，但行為後之法律有利於行為人者，適用最有利於行為
    人之法律，修正後即現行刑法第2條第1項定有明文。而刑法
    第339條第1項之詐欺取財罪，其罰金刑之法定刑原為得科或
    併科銀元1,000元以下罰金，因罰金罰鍰提高標準條例第1項
    前段規定，提高為10倍，為得科銀元10,000以下罰金。而依
    修正後刑法施行法第1條之1規定：「（第1項）中華民國94
    年1 月7日刑法修正施行後，刑法分則編所定罰金之貨幣單
    位為新臺幣。（第2項）94年1月7日刑法修正時，刑法分則
    編未修正之條文定有罰金者，自94年1月7日刑法修正施行後
    ，就其所定數額提高為30倍。但72年6月26日至94年1月7日
    新增或修正之條文，就其所定數額提高為3倍」，及刑法第
    33條第5款修正為：「主刑之種類如下：五、罰金：新臺幣
    1,000 元以上，以百元計算之」等規定觀之，依修正後之法
    律，刑法第339條第1項之詐欺取財罪所得科處之罰金刑最高
    額為新臺幣30,000元、最低額為新臺幣1,000元。然依被告
    行為時即修正前刑法第33條第5款規定之罰金最低額為銀元1
    元，並提高10倍計算，前開詐欺財罪之罰金刑，最高額為銀
    元10,000元，最低額為銀元10元，若乘以3倍而換算為新臺
    幣，最高額雖與新法同為新臺幣30,000元，然最低額則僅為
    新臺幣30元。因此，比較上述修正前、後之刑罰法律，自以
    被告行為時即修正前關於科處罰金刑之法律較有利於被告。
    是揆諸修正後刑法第2條第1項前段、後段規定之「從舊、從
    輕」原則，本案自應適用被告行為時之法律，即修正前刑法
    之相關規定及修正刪除前罰金罰鍰提高標準條例第2條規定
    ，予以論處（至刑法第30條雖經於94年1月7日修正，於同年
    2月2日公布，於95年7月1日施行，惟僅係文義用語之修正，
    尚不影響其實質內容，亦對被告幫助犯行為之成立無礙，對
    被告而言並無有利或不利之情形，自無新舊法比較之問題，
    本件爰逕行適用修正前刑法第30條規定論處）。
三、爰審酌被告犯本件之罪係因一時貪圖小利所致，犯罪手段尚
    屬平和，惟念其雖未實際參與詐欺取財犯行，惟其行為使詐
    欺者得以隱匿真實身分，減少遭查獲之風險，有助長犯罪之
    虞，及被害人乙○○、丁○○、甲○○因被告之幫助詐欺犯
    行，所受損害之程度及被告之前科素行非佳等一切情狀，量
    處如主文所示之刑，並依修正前刑法第41條第1項前段，修
    正刪除前罰金罰鍰提高標準條例第2條諭知易科罰金之折算
    標準。（被告行為後，刑法業於94年1月7日修正，於同年2
    月2日公布，於95年7月1日施行。按行為後法律有變更者，
    適用行為時之法律，但行為後之法律有利於行為人者，適用
    最有利於行為人之法律，修正後即現行刑法第2條第1項訂有
    明文。而被告行為時，依修正前刑法第41條第1項前段、罰
    金罰鍰提高標準條例第2條（現已刪除）之規定，有期徒刑
    、拘役易科罰金之折算標準，原以銀元100元、200元、300
    元折算1日，經折算為新臺幣後，應以新臺幣300元、600元
    、900元折算1日，而刑法第41條第1項前段修正後，則規定
    為以新臺幣1,000元、2,000元或3,000元折算1日，此因屬科
    刑規範事項之變更，其折算標準為裁判時所應諭知，自有就
    新舊法規定比較之必要，經比較新舊法結果，以被告行為時
    關於易科罰金之規定，較有利於被告。是揆諸修正後刑法第
    2條第1項規定之「從舊從輕」原則，被告自應適用其行為時
    之法律，即修正前刑法第41條第1項前段、修正刪除前罰金
    罰鍰提高標準條例之規定，為其如易科罰金之折算標準）。
四、再被告雖前因恐嚇、偽造文書等案件，經本院、國防部中部
    地方軍事法院分別判處有期徒刑1年、4月、1年6月確定，並
    經檢察官聲請本院於93年2月23日以93年度聲字第450號定其
    應執行刑為有期徒刑2年9月確定，被告於92年12月11日入監
    服刑，於94年12月15日縮短刑期假釋出監，期間並付保護管
    束，預計至95年3月29日假釋期滿，而被告於其假釋付保護
    管束期間內犯本案之罪，尚無累犯之適用（至被告少年部分
    業經塗銷，自無庸再予審酌），併此敘明。
據上論斷，應依刑事訴訟法第273條之1第1項、第299條第1項前
段、第310條之2、第454條，刑法第2條第1項、第339條第1項、
（修正前）第30條第1項前段、第2項、（修正前）第33條第5款
、（修正前）第41條第1項前段，罰金罰鍰提高標準條例第1條前
段、（修正刪除前）第2條，判決如主文。
本案經檢察官楊朝嘉到庭執行職務。
中    華    民    國    95    年    12    月    20    日
                  刑事第十四庭  法  官  林世民
上正本證明與原本無異。
如不服本判決，應於送達後10日內向本院提出上訴狀（須附繕本
），上訴於臺灣高等法院臺中分院。
                                書記官  紀俊源
中    華    民    國    95    年    12    月    20    日
附錄論罪科刑法條：
中華民國刑法第339條
意圖為自己或第三人不法之所有，以詐術使人將本人或第三人之
物交付者，處5年以下有期徒刑、拘役或科或併科1千元以下罰金
。
以前項方法得財產上不法之利益或使第三人得之者，亦同。
前二項之未遂犯罰之。


司法院資訊處製作；財團法人民間司法改革基金會備份。
